臺灣高等法院臺南分院刑事裁定　
110年度毒抗字第34號
抗  告  人  
即  被  告  黃清富



上列抗告人即被告因違反毒品危害防制條例案件，不服臺灣嘉義
地方法院109年度毒聲字第311號中華民國109年12月18日裁定（
聲請案號：臺灣嘉義地方檢察署109年度聲觀字第259號、109年
度毒偵字第1400號），提起抗告，本院裁定如下：
    主  文
抗告駁回。
    理  由
一、原裁定意旨略以：㈠抗告人即被告黃清富分別基於施用海洛
    因、甲基安非他命之犯意，於民國109年4月23日17時至18時
    許，在其住處，以針筒注射方式施用第一級毒品海洛因1次
    。另以火燒烤玻璃球吸食煙霧方式，施用第二級毒品甲基安
    非他命1 次，業據抗告人於警詢坦承在卷。且抗告人經警查
    獲後，警方徵得其同意，於109年4月25日10時25分許，對其
    採驗尿液送檢驗結果，呈現安非他命、甲基安非他命、可待
    因、嗎啡陽性反應，是抗告人上開施用海洛因、甲基安非他
    命犯行，均可認定。㈡抗告人前因施用毒品案件，經法院裁
    定觀察、勒戒及強制戒治，於91年3月13日停止強制戒治處
    分出監，此後即未再經觀察、勒戒或強制戒治。抗告人嗣雖
    因施用毒品案件，經檢察官為附命緩起訴確定，然抗告人於
    緩起訴期間再犯施用毒品及搶奪罪，經檢察官提起公訴，且
    抗告人未依規定完成戒癮治療，前述附命緩起訴處分經撤銷
    。是被告於觀察、勒戒、強制戒治執行完畢釋放後，逾3年
    再犯本案施用第一級、第二級毒品之犯行。檢察官依109年7
    月15日修正施行後毒品危害防制條例第20條第3項、第1項之
    規定，聲請裁定被告入勒戒處所觀察、勒戒，為有理由，爰
    依毒品危害防制條例第20條第3項、第1項，觀察勒戒處分執
    行條例第3條第1項之規定，裁定被告應送勒戒處所觀察、勒
    戒等語。
二、抗告意旨略以：109年4月23日下午，警方人員到抗告人家中
    告知抗告人未出庭遭到通緝，抗告人於當日16時至17時許被
    帶到警局強制採尿，但抗告人有告知員警，抗告人不是毒品
    列管人口或現行犯，為何要配合採尿，並告知員警違反程序
    ，然員警卻對抗告人大聲咆哮，抗告人在恐懼、害怕不知會
    發生何事下，只能提心吊膽被迫採尿。又抗告人是在109年4
    月23日下午被帶回警局強制採尿，但警方筆錄記載採尿時間
    為109年4月25日上午10時25分，時間點有誤。且員警並未對
    抗告人製作筆錄，何以原審裁定會有筆錄的出現？為此，提
    起抗告，請給予抗告人合理、公平裁決等語。
三、抗告人行為後，毒品危害防制條例於109年1月15日修正公布
    ，同年7月15日施行，依修正後該條例第20條第3項規定，犯
    第10條之罪於觀察、勒戒或強制戒治執行完畢釋放後，3年
    後再犯第10條之罪者，適用本條前2項之規定。上開所謂「3
    年後再犯」，只要本次再犯（不論修正施行前、後）距最近
    1次觀察、勒戒或強制戒治執行完畢釋放，已逾3年者，即該
    當之，不因其間有無犯第10條之罪經起訴、判刑或執行而受
    影響（最高法院刑事大法庭109年度台上大字第3826號裁定
    參照）。又同條例第35條之1第1、2款規定，犯第10條之罪
    者，不論其行為係在新法施行生效前或施行生效後所為，均
    應依新法規定處理。而依修正之同條例第20條第3項規定，
    犯第10條之罪於觀察、勒戒或強制戒治執行完畢釋放後，3
    年後再犯者，適用同條第1、2項（即應先觀察勒戒或強制戒
    治）之規定。法條規定既以「觀察、勒戒或強制戒治執行完
    畢釋放」作為起算之基準時點，若觀察、勒戒等處遇尚未執
    行完畢，即無從起算該「3年」期間。而過去實務雖以「附
    命緩起訴」後，5年內（新法修正為3年）再犯施用第一、二
    級毒品者，因事實上已接受等同「觀察、勒戒」處遇，依毒
    品危害防制條例第23條第2項之相同法理，逕行提起公訴，
    無重為觀察、勒戒必要（最高法院104年度第2次刑事庭會議
    決議）。同理，行為人雖經檢察官為「附命緩起訴」，但若
    未完成戒癮治療，即難與已接受「觀察、勒戒或強制戒治『
    執行完畢』」之處遇等同視之（最高法院109年度台非字第76
    、77號判決意旨參照），即無從起算該「3年」期間。
四、經查，被告分別基於施用海洛因、甲基安非他命之犯意，於
    109年4月23日17時至18時許，在其桃園市○○區○○路000巷00
    號住處，以針筒注射方式施用第一級毒品海洛因1次，另以
    火燒烤玻璃球吸食煙霧方式，施用第二級毒品甲基安非他命
    1次等情，業據被告於109年4月25日警詢時坦承在卷（見臺
    灣桃園地方檢察署〈下稱桃園地檢署〉109年度毒偵字第3975
    號卷〈下稱桃檢毒偵3975號卷〉第7至8頁）。且抗告人經警方
    查獲後，於同日10時25分許，對其採驗尿液送檢驗結果，呈
    現安非他命、甲基安非他命、可待因、嗎啡陽性反應，有勘
    察採證同意書、臺灣檢驗科技股份有限公司出具之濫用藥物
    尿液檢驗報告，及抗告人之被採尿人姓名、編號對照表在卷
    可稽（見桃檢毒偵3975號卷第25、26、35頁），是抗告人上
    開施用海洛因、甲基安非他命之事實，堪可認定。抗告人雖
    否認有同意警方採尿，亦否認製作警詢筆錄，然前述勘察採
    證同意書、被採尿人姓名、編號對照表及警詢筆錄，均據抗
    告人簽名、按指印，甚至警方查獲尿液初步鑑驗報告單及採
    尿當日之檢體紀錄表，亦經抗告人簽名、按指印，且觀之警
    詢筆錄之記載，抗告人除自白本件施用海洛因、甲基安非他
    命之時間、地點及施用方法外，亦具體說明其向上手綽號「
    阿俊」不詳姓名年籍男子購得供其施用之海洛因及甲基安非
    他命之過程，包括如何聯絡、交易時間、地點、價金、毒品
    數量，及該綽號「阿俊」之不詳姓名男子之年紀、長相、使
    用交通工具等均陳述綦詳，該警詢筆錄末行經抗告人簽名、
    按指印，並有詢問及製作筆錄之員警職章，卷內亦附有警詢
    錄音光碟（錄音檔顯示警詢錄音時間：43分01秒），抗告人
    空言否認製作警詢筆錄及逮捕時間有誤，均無可採。
五、再按檢察事務官、司法警察官或司法警察因調查犯罪情形及
    蒐集證據之必要，對於經拘提或逮捕到案之犯罪嫌疑人或被
    告，得違反犯罪嫌疑人或被告之意思，採取其指紋、掌紋、
    腳印，予以照相、測量身高或類似之行為；有相當理由認為
    採取毛髮、唾液、尿液、聲調或吐氣得作為犯罪之證據時，
    並得採取之。刑事訴訟法第205條之2定有明文。而行政院（
    主政機關為法務部）依毒品危害防制條例第33條第2項，訂
    定「特定人員尿液採驗辦法」（下稱尿液採驗辦法）乙種，
    其中第11條規定「尿液檢驗以『嗎啡類』及『安非他命類』為基
    本項目；主管機關並得依所屬或監督之特定人員業務特性，
    增加檢驗項目。」，該辦法第4條並規定「對特定人員之尿
    液採驗，以受僱檢驗、懷疑檢驗、意外檢驗、入伍檢驗、復
    學檢驗、在監（院、所、校）檢驗、不定期檢驗或隨機檢驗
    之方式行之。」，其中，所謂「懷疑檢驗」，依同辦法第3
    條第3款之規定，乃指「被懷疑有施用、持有毒品之可能時
    實施之尿液檢驗」。查抗告人前於90年間因連續施用第二級
    毒品，自90年8月17日受觀察勒戒、強制戒治處分，於91年3
    月13日停止戒治交付保護管束，至同年9月10日保護管束期
    滿，經桃園地檢署檢察官於91年9月17日以91年度戒偵字第5
    06號為不起訴處分等情，業經調取臺灣桃園地方法院（下稱
    桃園地院）90年度毒聲字第857號、91年度毒聲字第332號裁
    定及桃園地檢署91年度戒偵字第506號不起訴處分書查閱無
    訛。抗告人嗣於95年間起至108年間迭因施用第一、二級毒
    品受刑之宣告與執行達18罪之多，期間於107年經桃園地檢
    署檢察官以107年度毒偵字第3739號為附命戒癮治療之緩起
    訴處分（緩起訴處分期間自107年10月22日至109年4月21日
    ），然抗告人於緩起訴處分期間故意再犯施用第一、二級毒
    品罪及搶奪罪，經檢察官提起公訴，復未能於指定期間內完
    成戒癮治療，業經桃園地檢署檢察官於108年12月26日以108
    年度撤緩字第929號撤銷緩起訴處分，有臺灣高等法院被告
    （即抗告人）前案紀錄表暨前述撤銷緩起訴處分書在卷（見
    原審卷第61頁）可按。又抗告人前經桃園地院於109年4月23
    日以109年桃院祥刑達緝字第461號發布通緝，經警於109年4
    月25日緝獲，亦有臺灣高等法院通緝紀錄表、桃園市政府警
    察局八德分局刑事案件報告書、109年4月25日警詢筆錄可稽
    ，則抗告人前述多次施用毒品受刑之宣告與執行，109年4月
    25日經警緝獲，供述本件於109年4月23日施用第一、二級毒
    品之事實，核屬前揭尿液採驗辦法第4條所定「懷疑檢驗」
    範圍，自有相當理由認為採取其尿液得作為調查蒐集抗告人
    施用毒品犯行之證據，縱抗告人未同意採集尿液送驗，員警
    仍得違反抗告人之意思採取尿液，難謂本件員警採尿程序有
    何違反正當法律程序，抗告意旨以其係被迫採尿，指摘採尿
    程序違法云云，自屬無據。
六、綜上，抗告人本件於109年4月23日分別施用第一、二級毒品
    之事實，堪予認定，且距其前次受觀察勒戒、強制戒治處分
    ，嗣停止強制戒治交付保護管束期滿，已逾3年，原審因檢
    察官之聲請，認抗告人有施用第一、二級毒品犯行，裁定抗
    告人應送勒戒處所觀察、勒戒，於法並無違誤。抗告意旨執
    前詞指摘原裁定不當，為無理由，應予駁回。
據上論斷，依刑事訴訟法第412條，裁定如主文。
中　　華　　民　　國　　110 　年　　1　　月　　21　日
                  刑事第六庭  審判長法　官  張瑛宗
                                    法  官  林坤志
                                    法  官  林逸梅
以上正本證明與原本無異。
不得再抗告。
                                    書記官  施淑華
中　　華　　民　　國　　110 　年　　1　　月　　21　日